【裁判字號】    97,抗,99
【裁判日期】    971021
【裁判案由】    公司解散
【裁判全文】
臺灣士林地方法院民事裁定  97年度抗字第99號
抗  告  人  甲○○
相  對  人  宏本堂實業股份有限公司
法定代理人  蘇祈聰
上列當事人間因公司解散事件，抗告人對於本院民國97年3 月27
日97年度司字第31號第一審裁定提起抗告，本院裁定如下：
    主      文
抗告駁回。
抗告程序費用新臺幣壹仟元由抗告人負擔。
    理      由
甲、程序方面
    按，當事人喪失訴訟能力或法定代理人死亡或其代理權消滅
    者，訴訟程序在有法定代理人或取得訴訟能力之本人，承受
    其訴訟以前當然停止；且聲明承受訴訟，應提出書狀於受訴
    法院，由法院送達於他造，民事訴訟法第170 條、第176 條
    定有明文。而前開規定依非訟事件法第11條規定，於非訟事
    件準用之。經查，本件相對人宏本堂實業股份有限公司之法
    定代理人原為乙○○，嗣變更為蘇祈聰，業據相對人公司陳
    報明確，並有相對人公司變更登記表在卷可稽。茲據其依法
    聲明承受訴訟，經核尚無不合，應予准許。
乙、實體方面：
一、抗告人原聲請意旨略以：伊為繼續6 個月以上持有相對人公
    司已發行股份總數百分之10以上股份之股東，茲因相對人公
    司資本總額雖達新臺幣（下同）5 百萬元，名下資產價值更
    達5 千餘萬元，每月營業額卻僅有4 萬6,095 元，尚不足以
    支付每月營業費用支出及員工薪資5 萬2 千元至5萬4千元。
    是相對人公司之經營確有顯著之困難，且已對股東權利產生
    重大影響。為此，爰依公司法第11條規定，聲請准予裁定命
    相對人公司解散云云。
二、原審以相對人公司名下有15筆土地及數筆房屋，有鑑定報告
    書及資產負債表附卷可稽，依91年間之鑑定報告，價值高達
    5 千餘萬元，而依95年度之資產負債表所示，價值更高達7
    千餘萬元。又依相對人公司之變更事項登記卡所載所營事業
    ，其中經營停車場業務即為首要之營業項目，再參以卷附營
    業人銷售額與稅額申報書，相對人公司於96年7 月至12月間
    ，每2 個月之銷售額約11餘萬元之譜，即每月約有5 萬餘元
    之銷售額。再依經濟部於97年2 月25日實際訪談相對人公司
    ，據負責人陳稱，目前主要營業項目係經營停車場出租，每
    月租金收入約6 萬元以上，尚餘土地400 坪待開發，有訪談
    紀錄1 紙在卷為憑，是以目前相對人公司之經營狀況，是否
    果有聲請人所述之虧損，已非無疑。縱目前公司營業收入與
    支出相差無幾，獲利有限，或小有虧損，然較諸相對人公司
    之資本額，亦非屬重大虧損。且相對人公司名下既尚有數筆
    土地待繼續出租，當無再繼續經營，必導致不能彌補之虧損
    之情形，故已難認相對人公司之經營已達具顯著困難或重大
    損害之程度。況相對人公司董事長乙○○於目的事業主管機
    關經濟部派員訪談時，亦表示該公司資產龐大且無負債，若
    名下所有不動產全數出租，必為公司帶來可觀收入，且96年
    度下半年每月收入平均已達6 萬元以上，多數股東仍有繼續
    經營之意願等情。經濟部亦據此認定相對人公司之經營並無
    有顯著困難情事，有經濟部97年2 月29日經授中字第097318
    04360 號函文及訪談記錄影本在卷可稽，而駁回抗告人之聲
    請。
三、抗告意旨略以：中央主管機關及目的事業主管機關意見，雖
    為必須徵詢之程序，然此僅為供法院之參考而已，且公司法
    第11條所謂：「公司之經營，有顯著困難或重大損害時」，
    理應依照客觀社會交易通念加以判斷，而非以相對人之經營
    管理階層主觀意願判斷，否則，若公司負責人不顧股東權益
    執意繼續經營，公司法第11條之規定，豈非成為具文？再者
    ，相對人雖依據原裁定法院諭令提出所謂「營運計畫書」，
    惟觀諸其內容，除第三項「將來公司營運榮景」乙項外，第
    一、二項均係記載公司目前現況，而與將來之營運無關，且
    該第三項內容就該公司將來如何解決目前收支幾近完全抵銷
    之窘況？又就應採取如何之具體措施？以便提升營運收入等
    重要營運規劃，均付之闕如。且該公司空有七千萬元之資產
    ，卻僅期望公司營運收入，自94年11月之每月4 萬6,095 元
    提高至6 萬元即為已足，顯見該公司經營團隊於客觀上確實
    欠缺使公司所有資產達到合理營運效益，以牟取最大利益之
    能力，再相對人所持有不動產屋齡均高達三十年，日後修繕
    成本勢必逐年增加，若任令該公司繼續以此種幾近閒置資產
    之方式經營，公司股東權益終將耗損殆盡，豈得以公司資產
    龐大且無負債，即任令公司資產閒置荒廢，不做有效之利用
    營運？且宏本堂公司於民國91年期間仍有建物7 筆，土地15
    筆，惟相對人97年3 月18日所附資產營運計畫書，房屋部分
    僅餘5 筆，若非經營有困難，何必變賣祖屋而違背該公司所
    稱「保護祖產永續」之設立宗旨等語。
四、按公司之經營，有顯著困難或重大損害時，法院得據股東之
    聲請，於徵詢主管機關及目的事業中央主管機關意見，並通
    知公司提出答辯後，裁定解散，公司法第11條第1 項定有明
    文。從而，公司股東聲請裁定公司解散，以公司之經營有顯
    著困難或重大損害為前提。又公司法第11條第1 項所謂公司
    之經營，有顯著困難云者，係指公司於設立登記後，開始營
    業，在經營中有業務不能開展之原因。如再繼續經營，必導
    致不能彌補之虧損之情形而言（最高法院76年度台抗字第27
    4號裁定要旨參照） 。
五、經查：相對人公司所營事業為：「一、經營停車場業務。二
    、各種日用百貨品之買賣業務。三、各種汽車裝潢用品、汽
    車零件之買賣業務。四、前各項有關產品及材料之經銷、報
    價、投標及進出口業務（期貨除外）。五、一般進出口貿易
    業務（期貨除外）。」（見原審卷第28頁相對人公司變更登
    記表）。而相對人公司目前確有經營停車場出租業務，每月
    租金收入約6 萬元以上，有訪談記錄1 紙在卷可憑（見原審
    卷第46頁）。又相對人公司名下有15筆土地，有鑑定報告書
    及資產負債表附卷可稽（見原審卷第10至第17頁），抗告人
    亦未舉證證明有何具體客觀之事由，致相對人公司利用上開
    土地經營停車場業務有顯著困難，業務因而不能開展之情事
    。至抗告人意旨雖稱經營團隊欠缺為公司牟取最大利益之能
    力等語，惟現行公司法就公司所有者（股東），經營者（董
    事）及督導者（監察人）三種角色功能間設有相互制衡之機
    制，其中股東和董事間，相關機制設計包括有：董事由股東
    會就有行為能力之人選任之（見公司法第192 條第1 項）；
    董事會執行業務，應依照法令章程及股東會之決議（見公司
    法第193 條第1 項）；如股東對董事之經營方針、績效有所
    疑義，可經由股東會之決議，隨時解任董事（見公司法第19
    9 條第1 項），少數股東亦有訴請裁判解任董事之權利（見
    公司法第200 條）等。是抗告人可經由上開公司法賦予之權
    利行使其對相對人公司經營者任命之同意權，並指示相對人
    公司之經營方針和具體內容，況股份有限公司係多數股東之
    集合，相對人公司多數股東仍有繼續經營之意願，亦據相對
    人公司原董事長乙○○於經濟部訪談時陳述甚明（見原審卷
    第46頁），據此，尚不得因抗告人個人單方與相對人公司董
    事（長）間就相對人公司經營策略意見歧異，即遽認相對人
    公司經營有顯著困難之情事。再抗告人主張相對人公司變賣
    名下房屋乙節，但查：相對人公司原有房屋七筆，於93年間
    經股東會決議出售其中2筆即臺北縣汐止市○○街13巷6 弄2
    號4 樓及長江街13巷6 弄9 號4 樓，有相對人公司提出之93
    年3 月14日股東會會議紀錄在卷可佐，經此資產之處分後，
    相對人公司於95年度之固定資產仍達7 千餘萬元，有資產負
    債表存卷可參（見原審卷第54頁），抗告人亦未舉證證明相
    對人公司有何大於公司資產之負債，難認相對人公司之經營
    已達具顯著困難之程度。此外，本件經原審徵詢經濟部意見
    ，亦未經經濟部認定相對人公司之經營有顯著困難或重大損
    害情事，有經濟部7 年2 月29日經授中字第09731804360 號
    函文及訪談記錄影本在卷可稽。從而，抗告人聲請裁定相對
    人公司解散，為無理由，不應准許。原審駁回抗告人之聲請
    ，核無不合。抗告意旨聲明廢棄，為無理由。應予駁回。
六、爰裁定如主文。
中    華    民    國    97    年    10    月    21    日
                  民事第一庭  審判長法  官  黃小瑩
                                    法  官  絲鈺雲
                                    法  官  許碧惠
以上正本證明與原本無異。
如不服本裁定，僅得於收受本裁定正本送達後10日內，以適用法
規顯有錯誤為理由，委任律師或具律師資格之人向本院提出再抗
告狀，（須附繕本一份及繳納再抗告裁判費新臺幣1,000 元），
經本院許可後始可再抗告。
中    華    民    國    97    年    10    月    30    日
                              書    記  官  林宗勳


司法院資訊處製作；財團法人民間司法改革基金會備份。
